【裁判字號】    94,訴緝,18
【裁判日期】    950123
【裁判案由】    強盜等
【裁判全文】
臺灣宜蘭地方法院刑事判決              94年度訴緝字第18號
    公  訴  人  臺灣宜蘭地方法院檢察署檢察官
    被      告  丙○○
                        （現在臺灣宜蘭監獄另案執行中）
    指定辯護人  本院公設辯護人丁○○
上列被告因強盜等案件，經檢察官提起公訴（九十年度偵字第二
六０七號），本院判決如下：
    主  文
丙○○無罪。
    理  由
一、公訴意旨略以：被告丙○○與另案被告楊陳鎮，於民國九十
    年七月二十九日搭乘另案被告乙○○駕駛之車牌號碼ＦＦ─
    二九０七號租用之小客車外出，途經宜蘭縣頭城鎮○○○路
    大里路段之某社區○○道路前時，見被害人甲○○騎乘機車
    經過該處時，被告丙○○即與另案被告乙○○及楊陳鎮基於
    共同之犯意聯絡及行為分擔，以被害人甲○○積欠債務為由
    ，持另案被告吳天賜交付之仿ＢＥＲＥＴＴＡ廠半自動手槍
    製造之玩具手槍更換金屬槍管改造而成之手槍一支及美國Ｓ
    ＭＩＴＨ＆ＷＥＳＳＯＮ廠製九一五型口徑九釐米之制式半
    自動手槍一支（槍號ＴＺＰ二二五五）強押被害人甲○○上
    車後，由另案被告乙○○駕車前往宜蘭縣頭城鎮梗枋及外澳
    地區陸續接載另案被告沈煌波（已歿）與吳天賜，另案被告
    沈煌波及吳天賜上車後，遂基於幫助強盜之犯意，由另案被
    告沈煌波出手毆打被害人甲○○逼其籌錢償還欠款，另案被
    告吳天賜則向另案被告乙○○取回前開制式手槍及改造手槍
    後，在被害人甲○○面前拆卸彈匣並裝填子彈作勢恐嚇，藉
    以逼迫被害人甲○○籌款還債。然因另案被告沈煌波及吳天
    賜均於半途下車先行離去，另案被告乙○○、楊陳鎮及被告
    丙○○便駕乘前開租用小客車共同將被害人甲○○強押至新
    峰瀑布，再由另案被告乙○○去電通知與其等具有共同犯意
    聯絡之另案被告宋文政攜帶無法證明具有殺傷力之手槍前往
    新峰瀑布會合後，即毆打被害人甲○○並嚇令其下跪後，向
    其揚言恫嚇欲挖洞予以活埋等強暴、脅迫之手段，致使被害
    人甲○○不能抗拒後，便將其帶往「朝高小吃部」逼迫簽立
    面額合計新臺幣（下同）五十五萬元之商業本票九張。惟因
    其等仍一再逼迫被害人甲○○籌出現金，被害人甲○○遂去
    電通知其父沈國吉後，由沈國吉央請王明章前往幫忙處理，
    王明章始帶同林聰杰趕赴現場，再支付二萬六千元現金予被
    害人甲○○轉交另案被告乙○○及宋文政。嗣於同日二十、
    二十一時許，適有員警前往「朝高小吃部」臨檢，被告丙○○見狀即與另案被告乙○○、楊陳鎮、宋文政迅速離去，王
    明章及林聰杰亦即將被害人甲○○帶離現場而恢復自由。因
    認被告丙○○涉犯刑法第三百零二條之妨害自由罪及同法第
    三百二十八條第一項之強盜罪嫌等語。
二、按犯罪事實應依證據認定之，無證據不得推定其犯罪事實；
    另不能證明被告犯罪者，應諭知無罪之判決，刑事訴訟法第
    一百五十四條第二項定有明文。又刑事訴訟法上認定犯罪事
    實所憑之證據，雖不以直接證據為限，間接證據亦包括在內
    ，然而無論直接證據或間接證據，其為訴訟上之證明，須於
    通常一般之人均不致有所懷疑，而得確信其為真實之程度者
    ，始得據為有罪之認定，惟採用間接證據時，必其所成立之
    證據，在直接關係上，雖僅足以證明他項事實，而採此他項
    事實，本於推理之作用，足以證明待證事項者，方為合法，
    若係憑空之推想，則尚非間接證據，且如未發現相當證據，
    或證據不足以證明，自不能以推測或擬制之方法，以為裁判
    之基礎，最高法院分別著有七十六年臺上字第四九八六號、
    三十二年上字第六七號、四十年臺上字第八六號判例可資參
    照。
三、經查：
  1.被告吳天賜、沈煌波、乙○○、楊陳鎮及宋文政此部分所涉
    之各該犯嫌，均經本院以九十三年度訴字第二九二號判決無
    罪確定。合先敘明。
  2.證人即被害人甲○○先後於本件及本院九十三年度訴字第二
    九二號案件審理庭之交互詰問程序中到庭結證：其與丙○○
    毫不相識，其遭乙○○強押上車後，丙○○並未在車內具體
    參與乙○○所稱之金錢債務，亦未與其交談；嗣至新峰瀑布
    時，丙○○仍無參與乙○○與宋文政逼其籌款還債之行為，
    末至朝高小吃部時，丙○○則在另桌飲食，亦無脅迫其簽立
    本票抑或籌措現金清償債款之行為等語綦詳。又證人即另案
    被告乙○○亦到庭結證稱：當日係其邀同丙○○及楊陳鎮外
    出遊玩，並先後駕車前往搭載丙○○及楊陳鎮，隨後途中適
    巧偶遇甲○○，始帶甲○○上車催討債款；丙○○在車內、
    新峰瀑布及朝高小吃部均未參與其與甲○○之債務糾紛，甲○○簽立之本票係其所購買，並非委請丙○○代購等語明確
    。從而，綜觀證人甲○○及乙○○前開證詞，即徵被告丙○○自搭乘另案被告乙○○駕駛之租用小客車至新峰瀑布後，
    再前往「朝高小吃部」至警臨檢始離去之整段過程中，並無
    夥同另案被告乙○○強押被害人甲○○上車，亦未具體參與
    商討、解決及催討被害人甲○○籌款清償另案被告乙○○之
    債務糾葛，更未拿取被害人甲○○簽發之本票抑或王明章、
    林聰杰帶至「朝高小吃部」之現金二萬六千元，足見被告丙○○主觀上確無與另案被告乙○○間，具有施用強暴、脅迫
    之不法手段剝奪被害人甲○○行動自由，及為自己或他人不
    法所有意圖而施強暴、脅迫手段致使被害人甲○○達不能抗
    拒之程度再強取財物之共同犯意聯絡與行為分擔甚明。公訴
    意旨認被告丙○○所犯妨害自由與強盜取財等罪嫌，因僅具
    合理之懷疑，而乏具體事證予以證明，且經本院復查亦無其
    他積極證據或間接證據可資證明及補強，是基於禁止推定罪
    狀之法則，確保國家刑罰權正確行使之目的下，因不足使被
    告丙○○涉犯之各該罪嫌，均達於通常一般之人均不致有所
    懷疑，而得確信為真實之程度，故被告丙○○所犯前開罪嫌
    之證據即屬不足，不能證明其確有如公訴意旨所稱之犯行，
    揆諸首揭判例意旨及說明，因被告丙○○之犯行均屬不能證
    明，爰依法為其無罪判決之諭知。
據上論斷，應依刑事訴訟法第三百零一條第一項，判決如主文。
本案經檢察官賴慶祥到庭執行職務
中    華    民    國    95    年    1     月    23    日
                  臺灣宜蘭地方法院刑事第三庭
                      審判長法  官  黃  永  勝
                            法  官  林  楨  森
                            法  官  陳  嘉  年
以上正本證明與原本無異。
如不服本判決應收受本判決後10日內向本院提出上訴書狀，其未
敘述上訴理由者，並得於提起上訴後10日內向本院補提理由書狀
 (均須按他造當事人之人數附繕本)「切勿逕送上級法院」。
                            書記官  詹  玉  惠
中    華    民    國    95    年    1     月    23    日


司法院資訊處製作；財團法人民間司法改革基金會備份。
